臺灣臺中地方法院刑事判決　　　　　　 94年度易緝字第413號
公　訴　人　臺灣臺中地方法院檢察署檢察官
被　　　告　乙○○
上列被告因侵占等案件，經檢察官提起公訴（八十九年度偵字第
五六六四號），本院合議庭裁定由受命法官獨任進行簡式審判程
序，判決如下：
    主  文
乙○○連續意圖為自己不法之所有，而侵占對於業務上所持有之
物，處有期徒刑壹年貳月。
    犯罪事實
一、乙○○前曾因犯公共危險罪，經本院以八十五年度訴字第一
    八五八號判處有期徒刑一年十月，緩刑三年，緩刑期滿未經
    撤銷（不構成累犯）。其於民國八十八年四月一日起至同年
    十二月二十五日離職日止，受僱於北誼興業股份有限公司（
    下稱北誼公司）擔任送貨員，從事送瓦斯、修理爐具及持北
    誼公司收據向客戶收取款項轉交北誼公司等業務，為從事業
    務之人，詎其因沉溺電動玩具需錢花用玩樂，竟基於意圖為
    自己不法之所有之概括犯意，在任職期間內自八十八年九月
    十日起至同年十二月間某日止，連續將其業務上持有之收據
    十二張及原應繳交北誼公司如附表所示之款項計新臺幣（下
    同）一百七十一萬六千四百六十四元，以變易持有為所有之
    意思予以侵占入己後，將款項花用，收據留存。
二、又乙○○於八十九年一月一日上午十時三十分許，明知自己
    離職後已無收款之權限，復另意圖為自己不法之所有，打電
    話至臺中市○○○街八十二號北誼公司客戶余宗展經營之池
    上便當店內，施用詐術偽以自己仍為北誼公司收款員，向余
    宗展表示欲持上開收據代表北誼公司向余宗展收取瓦斯款三
    千二百三十元，余宗展不知乙○○已自北誼公司離職，不疑
    有他，告知可於同日晚間七時許至店內收取，後余宗展於下
    午五時許以電話通知北誼公司可提前至店內收款，經北誼公
    司告知乙○○已於八十八年十二月二十五日離職，余宗展知
    受騙後始未得逞，嗣乙○○依約前往余宗展店內收款時，為
    北誼公司報警查獲，並扣得乙○○侵占後尚未收款之收據十
    二張，因而獲悉上情。
三、案經北誼興業股份有限公司訴由臺中市警察局第一分局報請
    臺灣臺中地方法院檢察署檢察官偵查起訴。
 　 理    由
一、本件被告乙○○所犯係死刑、無期徒刑、最輕本刑為三年以
    上有期徒刑以外之罪，其於準備程序中就被訴事實為有罪之
    陳述，經告知簡式審判程序之旨，並聽取公訴人及被告之意
    見後，本院合議庭認為適宜而裁定由受命法官獨任進行簡式
    審判程序，合先敘明。
二、上揭犯罪事實，業據被告乙○○於警、偵訊中及本院審理時
    坦承不諱，核與告訴人北誼公司代理人李俊泓及被害人余宗
    展之指訴及證人即北誼公司店長黃扶武於警、偵訊中證述之
    情節相符，復有北誼公司被告人事資料表、客戶應收款總表
    及應收帳款明細表、乙○○挪用應收帳款客戶簽名憑據各一
    份附卷可稽，並有收據十二紙扣案可資佐證，足見被告之自
    白與事實相符，本件事證明確，被告犯行足堪認定。
三、查被告乙○○受僱於北誼公司擔任送貨員期間，從事送瓦斯
    、修理爐具及持北誼公司收據向客戶收取款項轉交北誼公司
    等業務，自為從事業務之人，故核被告犯罪事實一所為，係
    犯刑法第三百三十六條第二項之業務侵占罪。又被告於離職
    後，已無收款之權限，其又偽以北誼公司收款員之身分向被
    害人余宗展收款，乃以詐術使人交付財物，其雖已著手為詐
    騙行為之實施，惟未生取得財物之結果，其犯罪尚屬未遂，
    故核其犯罪事實二所為，係犯刑法第三百三十九條第三項、
    第一項之詐欺取財未遂罪。被告所犯上揭二罪間，有方法結
    果之牽連關係，為牽連犯，應從一重之刑法三百三十六條第
    二項之業務侵占罪處斷。又被告先後多次侵占犯行，時間緊
    接，所犯構成要件相同，顯係基於概括之犯意反覆為之，為
    連續犯，依刑法第五十六條，應以一罪論，並加重其刑。爰
    審酌被告有如犯罪事實欄之前科，素行尚可，此有臺灣臺中
    地方法院檢察署刑案資料查註紀錄表及臺灣高等法院被告全
    國前案紀錄表各一份在卷足憑，正值青壯之年，卻不思以正
    途賺取生活所需，反利用受僱為人經手財物機會，屢次侵占
    款項入己，致北誼公司受有高達一百七十一萬餘元之損害，
    其行為殊不可取，惟念其犯後尚能坦認犯行，及其犯罪之動
    機、目的、手段及未能與北誼公司達成和解，賠償損害（故
    不宜宣告緩刑）等一切情狀，量處如主文所示之刑。
據上論斷，應依刑事訴訟法第二百七十三條之一第一項、第二百
九十九條第一項前段，刑法第五十六條、第三百三十六條第二項
、第三百三十九條第三項、第一項、第五十五條，罰金罰鍰提高
標準條例第一條前段，判決如主文。
本案經檢察官甲○○到庭執行職務
中　　華　　民　　國　　94　　年　　10　　月　　31　　日
                  刑事第八庭    法  官  洪堯讚
上正本證明與原本無異。
如不服本判決，應於送達後十日內向本院提出上訴狀（須附繕
本），上訴於台灣高等法院台中分院。
                                書記官  柳寶倫
中　　華　　民　　國　　94　　年　　10　　月　　31　　日
附錄本案論罪科刑法條
刑法第三百三十六條第二項
對於業務上所持有之物，犯前條第一項之罪者，處六月以上五年
以下有期徒刑，得併科三千元以下罰金。
刑法第三百三十九條
意圖為自己或第三人不法之所有，以詐術使人將本人或第三人之
物交付者，處五年以下有期徒刑、拘役或科或併科一千元以下罰
金。
以前項方法得財產上不法之利益或使第三人得之者，亦同。
前二項之未遂犯罰之。
附表：
